臺灣彰化地方法院刑事裁定
111年度聲字第103號
聲  請  人  臺灣彰化地方檢察署檢察官     
受  刑  人  蔡孟娟


上列聲請人因受刑人數罪併罰有二裁判以上，聲請定其應執行之
刑（111年度執聲字第27號），本院裁定如下：
    主    文
蔡孟娟犯如附表所示之罪，所處如附表所示之刑，應執行有期徒
刑壹年參月，刑期拾陸分之拾，如易科罰金，以新臺幣貳仟元折
算壹日；另拾陸分之陸，如易科罰金，以新臺幣壹仟元折算壹日
。
    理    由
一、聲請意旨略以：受刑人蔡孟娟因詐欺等數罪，先後經判決確
    定如附表，應依刑法第53條、第51條第5款規定，定其應執
    行之刑，爰依刑事訴訟法第477條第1項聲請裁定，並依刑法
    第41條第1項及第8項聲請定易科罰金之標準等語。
二、數罪併罰，有2裁判以上者，依第51條之規定，定其應執行
    之刑，刑法第53條定有明文。又數罪併罰，分別宣告其罪之
    刑，宣告多數有期徒刑者，於各刑中之最長期以上，各刑合
    併之刑期以下，定其刑期，但不得逾30年，刑法第51條第5
    款亦定有明文。再者數罪併罰之數罪所處之刑，均得易科罰
    金，其折算標準不同，於定應執行刑時，應如何諭知易科罰
    金之折算標準，所涉及之法律問題意義重大，而有加以闡釋
    之必要。查刑法第51條就有期徒刑之數罪併罰定應執行刑，
    係採限制加重原則，而不採併科原則或吸收原則，乃為避免
    採併科原則，可能導致刑罰偏重而過苛，不符現代刑法之社
    會功能；採吸收原則，可能導致評價不足，而有鼓勵犯罪之
    嫌。此項限制加重原則，不僅於有期徒刑定應執行刑時，有
    其適用，在數罪併罰之數罪所處之刑，均得易科罰金，於定
    折算標準時，亦同應遵循。從而數罪併罰之數罪所處之刑，
    均得易科罰金，其折算標準不同時，因原確定之本案判決所
    諭知不同之易科罰金折算標準，亦有確定力，應受其拘束。
    故應按比例就所定之刑，分別諭知各該部分易科罰金之折算
    標準，始屬適法而合乎公平正義(最高法院109年度台非字第
    22號判決參照)。此外一裁判宣告數罪之刑，雖曾經定其執
    行刑，但如再與其他裁判宣告之刑定其執行刑時，前定之執
    行刑當然失效，仍應以其各罪宣告之刑為基礎，定其執行刑
    (最高法院108年度台抗字第1463號裁定參照)。上述比例計
    算之方式，自應以定刑之各罪宣告刑為基礎，而與曾定之應
    執行刑無關，質言之，倘數罪之刑，曾經定應執行刑，固然
    依不利益變更禁止之法理，於裁定應執行刑時，不得較重於
    前定之執行刑加計後裁判宣告之刑或所定執行刑之總和，但
    仍非以曾定之執行刑為定刑基礎，應予辨明。
三、以日、星期、月或年定期間者，以期間末日之終止，為期間
    之終止。期間不以星期、月或年之始日起算者，以最後之星
    期、月或年與起算日相當日之前1日，為期間之末日。但以
    月或年定期間，於最後之月，無相當日者，以其月之末日，
    為期間之末日。稱月或年者，依曆計算，民法第121條、第1
    23條第1項均有明文，檢察官指揮執行有期徒刑，乃按上開
    規定，依曆連續計算，從而法院本於上開說明，按比例就所
    定之刑諭知各該部分易科罰金之折算標準時，自不能依民法
    第123條第2項規定，逕依非連續計算之方式，以每月30日、
    每年365日(亦有閏年問題)為諭知，否則恐與檢察官實際執
    行情形有所出入，徒生爭議。又因法院無從預知檢察官指揮
    執行之期間為何，自應諭知各該適用易科罰金折算標準部分
    之比例即可，俟定刑裁定確定、檢察官實際執行時，先依曆
    連續計算，得出應行服刑之實際日數後，再依上開比例分別
    適用易科罰金之折算標準。而比例計算後若餘未滿1日之部
    分，本於定執行刑為受刑人利益之立法意旨，該日自應適用
    原確定判決中最有利受刑人之折算標準，其理至明。
四、經查：
(一)受刑人蔡孟娟因犯如附表所示之罪，經本院先後判處如附表
    所示之刑【其中如附表編號1、2所示之罪所處之刑，經本院
    以109年度簡字第298號判決定應執行之刑為有期徒刑10月，
    如易科罰金，以新臺幣(下同)2000元折算1日】，均經分別
    確定在案，有上開案件判決書及臺灣高等法院被告前案紀錄
    表等資料在卷可憑。茲檢察官聲請定其應執行之刑，本院審
    認核屬正當，經衡酌受刑人犯罪之性質均為詐欺罪、各該犯
    罪之動機、目的、手段、犯罪情節、犯行所生危害及整體犯
    罪非難評價等總體情狀綜合判斷，定其應執行之刑如主文所
    示。
(二)易科罰金折算基準部分，因附表編號1、2號所示之罪刑係以
    2000元折算1日，附表編號3號所示之罪刑係以1000元折算1
    日，依上開說明，爰按比例就所定之應執行刑，分別諭知各
    該部分易科罰金之折算標準如主文所示(如依上開比例計算
    後所餘未滿1日，該日應適用最有利受刑人之折算標準即100
    0元折算1日)。
五、依刑事訴訟法第477條第1項，刑法第53條、第51條第5款、
    第41條第1項前段、第8項，裁定如主文。
中華民國111年3月16日
                  刑事第三庭   法  官  林慧欣
以上正本證明與原本無異。　　　　　　　　　
如不服本裁定，應於送達後5日內向本院提出抗告狀(應附繕本)
。
中華民國111年3月16日
                               書記官  楊雅芳
　　　
附表：
 編          號          1         2 3  罪          名  詐欺 詐欺 詐欺  宣    告    刑  有期徒刑6月，如易科罰金，以新臺幣2000元折算1日 有期徒刑4月，如易科罰金，以新臺幣2000元折算1日 有期徒刑6月，如易科罰金，以新臺幣1000元折算1日  犯  罪  日  期  106年3月21日至106年5月29日 106年10月15日至107年1月10日 107年7月30日至107年8月6日  偵查(自訴)機關  年  度  案  號  臺灣彰化地方檢察署107年度偵字第3870、2646、偵緝字第65號 臺灣彰化地方檢察署107年度偵字第3870、2646、偵緝字第65號 臺灣彰化地方檢察署110年度偵緝字第105、106、108、109號 最  後  事實審 法    院 臺灣彰化地方法院 臺灣彰化地方法院 臺灣彰化地方法院  案    號 109年度簡字第298號 109年度簡字第298號 110年度易字第571號  判決日期 109年3月31日 109年3月31日 110年10月20日 確  定  判  決 法    院 臺灣彰化地方法院 臺灣彰化地方法院 臺灣彰化地方法院  案    號 109年度簡字第298號 109年度簡字第298號 110年度易字第571號  判    決 確定日期 109年6月2日 109年6月2日 110年11月18日 是否為得易科罰金、易服社會勞動之罪  是 是 是 備            註  臺灣彰化地方檢察署109年度執字第3071號(110年度執緝字第74號，已執行完畢)  臺灣彰化地方檢察署111年度執字第33號   編號1、2所示之罪所處之刑已定應執行 有期徒刑10月，如易科罰金，以新臺幣 2000元折算1日